臺灣雲林地方法院民事裁定
111年度家調裁字第15號
聲  請  人  馬維安  


相  對  人  黃馨儀  
上列當事人間免除扶養義務事件，合意聲請裁定，本院裁定如下
：
    主  文
聲請人馬維安對相對人黃馨儀之扶養義務應予免除。
聲請程序費用由相對人負擔。
    理  由
一、聲請意旨略以：聲請人馬維安為相對人黃馨儀之子，依法對
    相對人有扶養義務，聲請人於民國00年0月00日出生，相對
    人則於聲請人出生後不久即離家，並於76年9月21日與聲請
    人之父離婚，嗣後均由聲請人之父單獨扶養、照顧聲請人，
    相對人自此未再與聲請人見面，亦未曾給付聲請人之扶養費
    ，因此，相對人從未盡對聲請人之扶養義務，爰依民法第11
    81條之1及家事事件法第125條之規定，提起本件聲請等語，
    並聲明如主文所示。
二、相對人則對聲請人之主張不爭執，並請求法院依兩造合意為
    裁定等語。　　
三、按當事人就不得處分之事項，其解決事件之意思已甚接近或
    對於原因事實之有無不爭執者，得合意聲請法院為裁定；法
    院為前項裁定前，應參酌調解委員之意見及家事調查官之報
    告，依職權調查事實及必要之證據，並就調查結果使當事人
    或知悉之利害關係人有陳述意見之機會；當事人聲請辯論者
    ，應予准許，家事事件法第33條第1項、第2項定有明文。又
    依同法第35條第1項規定，上開裁定確定者，與確定判決有
    同一之效力。經查，本件聲請人請求免除其對於相對人之扶
    養義務事件，屬當事人不得處分之事項，惟兩造於111年6月
    10日調解期日依前揭家事事件法第33條第1項之規定，合意
    聲請法院裁定，本院自應依前揭規定為裁定。
四、次按直系血親相互間，互負扶養之義務。受扶養權利者，以
    不能維持生活而無謀生能力者為限。前項無謀生能力之限制
    ，於直系血親尊親屬，不適用之。又按因負擔扶養義務而不
    能維持自己生活者，免除其義務。但受扶養權利者為直系血
    親尊親屬或配偶時，減輕其義務。受扶養權利者有下列情形
    之一，由負扶養義務者負擔扶養義務顯失公平，負扶養義務
    者得請求法院減輕其扶養義務：㈠對負扶養義務者、其配偶
    或直系血親故意為虐待、重大侮辱或其他身體、精神上之不
    法侵害行為。㈡對負扶養義務者無正當理由未盡扶養義務。
    受扶養權利者對負扶養義務者有前項各款行為之一，且情節
    重大者，法院得免除其扶養義務，民法第1114條第1款、第1
    117條、第1118條、第1118條之1均有明文。
五、經查，聲請人主張相對人自其出生後不久即離家，且從未盡
    對聲請人之扶養義務，全賴聲請人之父照顧扶養等情，業據
    聲請人到庭陳述纂詳，並提出戶口名簿、戶籍謄本等件影本
    為證，復經本院依職權調取兩造之個人戶籍資料核閱無誤，
    而相對人亦到庭自陳對於聲請人之主張與聲請免除扶養義務
    沒有意見等語，另據關係人即聲請人之姑姑馬少冰到庭陳稱
    ：相對人跟我弟弟馬少雄離婚後就斷了聯繫，我們也都不知
    道相對人的狀況等語，堪信聲請人之主張屬實。是本院參酌
    兩造所述，認相對人對聲請人未盡扶養義務之情屬實，且相
    對人又未能舉證證明有何未盡扶養義務之正當事由，足認相
    對人無正當理由未盡扶養義務之情節確屬重大。是以，聲請
    人主張依民法第1118條之1第2項之規定，請求免除其對相對
    人之扶養義務，於法即無不合，應予免除。
六、依家事事件法第33條、第97條、非訟事件法第21條第2項、
    民事訴訟法第95條、第78條之規定，爰裁定如主文。
中　　華　　民　　國　　111 　年　　7 　　月　　14　　日
                  家事法庭  法  官  王雅苑
以上正本係照原本作成。
如不服本裁定，應於送達後10日內向本院提出抗告狀。
中　　華　　民　　國　　111 　年　　7 　　月　　15　　日
                            書記官  鄭巧偉